【裁判字號】    96,訴,1488
【裁判日期】    970320
【裁判案由】    電信法等
【裁判全文】
臺灣臺北地方法院刑事判決              96年度訴字第1488號
公  訴  人  臺灣臺北地方法院檢察署檢察官
被      告  丁○○
            戊○○
            丙○○
            乙○○
上列被告因電信法等案件，經檢察官提起公訴（96年度偵字第12
153號），本院判決如下：
    主  文
丁○○共同意圖為自己不法之利益，以無線方式，盜用他人電信
設備通信，累犯，處有期徒刑肆月，如易科罰金，以新臺幣壹仟
元折算壹日，減為有期徒刑貳月，如易科罰金，以新臺幣壹仟元
折算壹日。序號為三五四Ｚ000000000000之行動電
話壹支沒收。又意圖為自己不法之所有，而侵占遺失物，處罰金
新臺幣壹萬貳仟元，如易服勞役，以新臺幣壹仟元折算壹日，減
為罰金新臺幣陸仟元，如易服勞役，以新臺幣壹仟元折算壹日。
戊○○共同意圖為自己不法之利益，以無線方式，盜用他人電信
設備通信，累犯，處有期徒刑肆月，如易科罰金，以新臺幣壹仟
元折算壹日，減為有期徒刑貳月，如易科罰金，以新臺幣壹仟元
折算壹日。序號為三五四Ｚ000000000000之行動電
話壹支沒收。又收受贓物，累犯，處拘役伍拾日，如易科罰金，
以新臺幣壹仟元折算壹日，減為拘役貳拾伍日，如易科罰金，以
新臺幣壹仟元折算壹日。
戊○○被訴侵占遺失物部分無罪。
丙○○收受贓物，累犯，處拘役伍拾日，如易科罰金，以新臺幣
壹仟元折算壹日，減為拘役貳拾伍日，如易科罰金，以新臺幣壹
仟元折算壹日。
丙○○被訴收受贓物部分無罪。
乙○○部分管轄錯誤，移送於臺灣士林地方法院。
    事  實
一、丁○○於民國92年因恐嚇案件，經臺灣高雄地方法院92年度
    訴緝字第226號判決處有期徒刑1年確定，於93年11月6日縮
    刑期滿，於翌日因徒刑執行完畢出監。戊○○於90年因賭博
    案件，經本院同年度簡字第1555號判決處有期徒刑3月確定
    ，於93年4月23日易科罰金執行完畢。丙○○於93年因賭博
    案件，經本院同年度易字第1564號判決處有期徒刑4月確定
    ，於95年8月21日易科罰金執行完畢，均仍不知悔改，丁○○於96年3月20日某時，在臺北市中正區臺北火車站北一門
    出口，拾得甲○○於同日中午12時30分許在臺北市○○路、
    開封街口所遺失之臺灣大哥大電信股份有限公司（下稱臺灣
    大哥大公司）行動電話門號0000000000之sim卡1張，竟意圖
    為自己不法所有而予侵占入己，並與戊○○、綽號為「小君
    」姓名年籍不詳之成年大陸女子共同基於意圖為自己不法利
    益之接續犯意聯絡，將上開sim卡於96年3月20日至同年3月2
    3日前之某日在臺北火車站東門交予明知該sim卡為贓物之戊○○，戊○○即將之插入其於96年2月底至同年3月初某日在
    臺北火車站垃圾桶內拾得為不詳之人所丟棄序號為00000000
    00000000之行動電話1支，並盜打2次後，即於96年3月23日
    前某日在不詳處所將該行動電話及上開sim卡交予「小君」
    供其自96年3月23日起至同年4月12日止，在不詳處所接續盜
    打電話及發送簡訊，使臺灣大哥大公司陷於錯誤，誤以為係
    甲○○或經其許可之人使用該門號而提供其通信服務，致共
    同獲取通信免繳納電話費用合計新臺幣（下同）5,672元之
    財產上不法利益。而乙○○於96年4月初某日凌晨1時許，在
    桃園火車站附近某三溫暖店門口，拾得他人所遺失序號為00
    0000000000000之行動電話1支而予侵占入己，嗣於同年4月2
    4日以前某日在臺北車站將該行動電話交予明知其係贓物之
    丙○○收受使用。嗣甲○○因臺灣大哥大公司通知通話量異
    常而報警，並扣得序號為0000000000000000之行動電話1支
    ，始循線查悉上情。
二、案經臺北市政府警察局中正第一分局報請臺灣臺北地方法院
    檢察署檢察官偵查起訴。
    理  由
壹、證據能力：
    證人洪進德於檢察官偵查中之證詞，未經具結，依刑事訴訟
    法第158條之3規定，無證據能力。其餘認定本案犯罪事實之
    非供述證據（詳後述），查無違反法定程序取得之情，依刑
    事訴訟法第158條之4規定反面解釋，應具證據能力。
貳、實體部分：
一、訊據被告丁○○坦承於上開時地拾得被害人甲○○所遺失之
    sim卡1張，並交予被告戊○○供其友人「小君」使用；被告
    戊○○坦認有收受被告丁○○所交付之上開sim卡，並將之
    插入序號0000000000000000之行動電話1支並撥打2次後，即
    將該sim卡及上開手機交予小君使用；被告丙○○供承有收
    受被告乙○○所交付之序號000000000000000行動電話1支，
    惟被告丁○○矢口否認有盜用電信設備之犯行，被告戊○○
    、丙○○則矢口否認有收受贓物犯行，被告丁○○辯稱：伊
    僅係單純交付sim卡供他人使用，伊未盜用，被告戊○○、
    丙○○則辯稱：伊收受時不知為贓物云云，惟查：
(一)被告丁○○拾得被害人所遺失之sim卡1張後，因被告戊○○告
  知其友人小君需sim卡，而交予被告戊○○，被告戊○○將該
  卡插入序號0000000000000000之行動電話1支並撥打2次後，即
  將該sim卡及上開手機交予小君使用，合計通話及簡訊費為5,6
  72元，被告乙○○侵占他人所遺失序號000000000000000行動
  電話1支，出借予被告丙○○使用各情，業據被告丁○○供承
  有侵占被害人遺失之sim卡，被告戊○○坦認盜用該sim卡通話
  2次，被告乙○○供承於桃園火車站附近某三溫暖店門口拾得
  他人所遺失之行動電話在卷，復經證人甲○○指證遺失sim卡
  及被告乙○○、丁○○以證人身分證述屬實，且有臺灣大哥大
  公司96年3月23日至同年4月12日通話明細單、通聯調閱查詢單
  在卷為證，復有序號分別為0000000000000000、000000000000
  000行動電話各1支扣案可佐，是被告丁○○侵占遺失物、被告
  戊○○盜用他人電信設備、被告丙○○所收受之行動電話為贓
  物之事實，應堪認定。
(二)被告丁○○自承：戊○○告知伊有1位女性大陸友人無法申請
  門號，問伊有無多的sim卡可供其使用，伊即將該臺灣大哥大
  公司sim卡交予戊○○，伊未問戊○○電話費多少，因伊貪小
  便宜覺得撿到打不用錢沒關係，伊知悉戊○○是要交予大陸女
  子使用，讓他打到停話就好等語（本院卷40頁、96頁背面、10
  0頁背面、臺灣臺北地方法院檢察署96年度偵字第12153號卷（
  下稱偵卷）24頁），核與被告戊○○供承：伊幫小君向被告丁○○借該sim卡使用，伊未問過丁○○電話費多少錢，伊亦未
  查電話費多少錢，伊及小君均未繳電話費，小君後來告知伊遭
  停話一節相符（本院卷40頁背面、100頁背面），足認被告丁○○交sim卡予被告戊○○時，主觀上業知悉被告戊○○係轉
  交予另名大陸女子盜用該sim卡通話以詐得免繳電信費用之不
  法利益，是被告丁○○與被告戊○○、小君有犯意聯絡及行為
  分擔，被告丁○○有以無線方式盜用他人電信設備通信之犯行
  ，至甚明確，其上開所辯，顯係狡卸之詞，洵無足採。
(三)證人丁○○、乙○○雖於本院審理時證述依序交付sim卡、行
  動電話予被告戊○○、丙○○時未告知係己拾得侵占之贓物云
  云。惟查：被告戊○○於警詢自承：被告丁○○交付sim卡時
  曾告知伊係在臺北火車站拾得（偵卷29頁），被告乙○○於偵
  查中供承：伊在交給丙○○時有告訴他該手機係伊撿到（同偵
  卷75頁），衡被告戊○○、乙○○甫經查獲，較少權衡利害得
  失及受他人干預，且記憶較為清晰，較之事後翻異之詞，應更
  為可採；復參酌被告戊○○自承：伊從未問過丁○○並查詢電
  話費多少錢、伊及小君均未繳電話費，伊現在亦無法聯絡小君
  等情，若被告戊○○知悉該sim卡係被告丁○○合法取得，則
  其當會詢問被告丁○○關於該卡之電信通話費數額，而由被告
  戊○○或小君自行繳納或催促小君繳納以免被告丁○○遭電信
  公司催討欠費。惟被告戊○○就該sim卡電信通話費從未予聞
  問，益徵被告戊○○顯明知該卡為被告丁○○所侵占他人遺失
  之贓物而得享免繳電信費之不法利益，始從未關切該sim卡電
  信費是否按期繳納，是被告戊○○於收受sim卡時主觀上知悉
  其為贓物之事實，應堪認定。而證人乙○○於本院審理時證述
  ：被告丙○○知道伊在正常情形下應無手機，丙○○亦未問伊
  該手機來源為何或該手機為何人所有等語（本院卷94頁背面、
  95頁背面）。衡被告丙○○既知悉被告乙○○於正常情形下應
  無行動電話，其當會詢問被告乙○○該行動電話來源為何，惟
  就此竟未詢被告乙○○，顯悖常情，益徵係因被告乙○○於交
  付時業告知被告丙○○該行動電話係己拾得，故被告丙○○始
  未再詢究行動電話為何人所有，是其主觀上確有贓物認識，亦
  甚明確，被告戊○○、丙○○上開所辯均係卸責之詞，無足採
  信。
(四)綜上所述，本案事證明確，被告丁○○、戊○○、丙○○犯行
  ，洵堪認定，應依法論科。
二、核被告所為，被告丁○○係犯電信法第56條第1項盜用他人
    電信設備通信罪、刑法第337條第1項侵占遺失物罪；被告戊○○係犯電信法第56條第1項盜用他人電信設備通信罪、刑
    法第349條第1項收受贓物罪；被告丙○○係犯刑法第349條
    第1項收受贓物罪。而電信法第56條第1項之罪，係刑法詐欺
    得利罪之特別法，依特別法優於普通法之原則，毋庸再論以
    刑法詐欺得利罪（最高法院88年度第1次刑事庭會議決議）
    。被告丁○○、戊○○、「小君」就盜用他人電信設備犯行
    ，有犯意聯絡及行為分擔，而係共同正犯。被告戊○○盜用
    被害人所有之sim卡撥打2次及小君自96年3月23日至同年4月
    12日多次時間密接之盜打及發送簡訊犯行，因係出於使用該
    sim卡直至被停話為止之一個盜用犯意，且被害法益同一，
    應論以接續犯之包括一罪。而被告丁○○、戊○○上開各所
    犯2罪間，犯意個別、行為互殊，應分論併罰。被告丁○○
    於92年因恐嚇案件，經臺灣高雄地方法院92年度訴緝字第22
    6號判決處有期徒刑1年確定，於93年11月16日縮刑期滿，於
    翌日因徒刑執行完畢出監。被告戊○○於90年因賭博案件，
    經本院同年度簡字第1555號判決處有期徒刑3月確定，於93
    年4月23日易科罰金執行完畢。被告丙○○於93年因賭博案
    件，經本院同年度易字第1564號判決處有期徒刑4月確定，
    於95年8月21日易科罰金執行完畢，其受有期徒刑之執行完
    畢，5年以內故意再為本件有期徒刑以上之犯行，均為累犯
    ，應依刑法第47條第1項規定加重其刑。爰審酌被告丁○○
    於88年因違反商業會計法、偽造文書案件、92年因恐嚇案件
    均遭法院判處罪刑確定，被告戊○○於88年因偽造文書案件
    、90年因賭博案件曾遭法院判處罪刑確定，被告丙○○於89
    年因賭博、恐嚇案件、93年因賭博案件均遭法院判處罪刑確
    定，有臺灣高等法院被告前案紀錄表在卷得憑，素行欠佳，
    被告丁○○、戊○○僅坦承部分犯行，犯後態度尚可，惟被
    告丙○○仍飾詞圖卸，犯後態度甚劣，堪認其毫無悔意及被
    告丁○○、丙○○均係國小畢業，被告戊○○國中畢業之智
    識程度與被告丁○○、戊○○、「小君」盜打金額尚屬非鉅
    ，且被告戊○○已當庭全數賠償予被害人及所侵占手機、si
    m卡之價值與被告3人犯罪動機、目的、手段、經濟情況等一
    切情狀，分別量處如主文所示之刑，並就有期徒刑及拘役部
    分、罰金部分依序分別諭知易科罰金、易服勞役折算標準。
    而被告3人犯罪均在96年4月24日以前，查無中華民國九十六
    年罪犯減刑條例所定不得減刑之情，爰均依該條例第2條第1
    項第3款、第9條規定減其宣告刑二分之一，並各諭知減得之
    刑易科罰金、易服勞役折算標準。被告戊○○拾得他人所丟
    棄序號為0000000000000000之行動電話1支，係無主物而由
    其原始取得所有權（詳參、無罪部分、四），為己及「小君
    」犯電信法第56條第1項之罪所使用之電信器材，爰依電信
    法第60條規定宣告沒收。
參、無罪部分：
一、公訴意旨略以：被告戊○○於96年2、3月間某日，在臺北市
    中正區臺北火車站北門出口附近，拾得他人所遺失之機身序
    號000000000000000之行動電話1支而侵占入己，並於同年4
    月初某日交付予明知為贓物之被告丙○○使用，因認被告戊○○另涉犯刑法第337條侵占遺失物、被告丙○○涉犯刑法
    第349條第1項收受贓物罪嫌。
二、按犯罪事實應依證據認定之，無證據不得認定犯罪事實。不
    能證明被告犯罪者，應諭知無罪之判決，刑事訴訟法第154
    條第2項、同法第301條第1項前段分別定有明文。又公訴案
    件犯罪證據之蒐集及提起公訴後，對犯罪事實之舉證責任及
    指出證明之方法，均屬公訴人之職責，原則上法院僅於當事
    人之主張及舉證範圍內進行調查證據，其經法定程序調查證
    據之結果，認已足以證明犯罪事實時，始得為犯罪事實之認
    定。若其為訴訟上之證明，於通常一般人仍有合理之懷疑存
    在，尚未達於可確信其真實之程度者，在該合理懷疑尚未剔
    除前，自不能為有罪之認定（最高法院94年度臺上字第2033
    號判決參照）。
三、公訴人認被告2人涉犯上開罪嫌，係以證人洪進德之證述、
    序號000000000000000行動電話通聯調閱查詢單、扣案之該
    支行動電話為其論據。
四、訊據被告戊○○固坦認有於上開時地拾得該手機，被告丙○○供承被告戊○○有給伊該手機使用，因伊嫌該手機螢幕字
    體太小，即交予其友人洪進德使用之事實，惟均堅詞否認有
    侵占遺失物、收受贓物犯行，被告戊○○辯稱：該手機係伊
    在臺北火車站北門見有人丟棄垃圾桶內後，伊始將該手機拾
    起等語。經查：證人洪進德之證述未經具結而無證據能力，
    業如前述，故不得作為認定本案犯罪事實之證據。而扣案之
    該支行動電話僅足證證人洪進德自被告丙○○收受該手機，
    且序號000000000000000行動電話通聯調閱查詢單僅得證被
    告丙○○曾於96年4月13日以sim卡插入該行動電話使用，惟
    均不足證該支行動電話於被告戊○○拾得之初確係他人所遺
    失或其他離本人所持有之物。衡現今手機業成為汰換率高之
    消費性商品，在別無積極證據之下，難認被告戊○○辯稱該
    手機係他人所丟棄乙節不實，是無從僅以其在臺北火車站拾
    得該手機一情，即逕以推測、擬制之方法，遽認其係侵占遺
    失物或其他離本人所持有之物。而公訴人所舉證據既不足證
    被告戊○○所拾得之手機為遺失物或其他離本人所持有之物
    ，則自無從認定被告丙○○自被告戊○○所收受之手機為贓
    物而有收受贓物之犯行。
五、綜前所述，公訴人所為舉證均不足證被告戊○○有侵占遺失
    物、被告丙○○有收受贓物之犯行，本院復查無其他積極證
    據足認被告2人有公訴人所指上開犯行，自應諭知無罪。
肆、管轄錯誤部分：
一、公訴意旨略以：被告乙○○於96年4月初某日凌晨1時許，在
    桃園火車站附近某三溫暖店門口，拾得他人所遺失之序號00
    0000000000000行動電話1支，因認被告涉犯刑法第337條侵
    占遺失物罪嫌。
二、按案件由犯罪地或被告之住所、居所或所在地之法院管轄。
    無管轄權之案件，應諭知管轄錯誤之判決，並同時諭知移送
    於管轄法院。刑事訴訟法第5條第1項、第304條分別定有明
    文。經查：本案經檢察官於96年9月29日提起公訴，於同年
    10月11日繫屬本院，有本院收狀章戳在卷可參。而被告乙○○於本案起訴時之戶籍設於臺北市○○區○○街123巷8弄12
    號2樓，有個人基本資料查詢結果單附卷為證，是被告於起
    訴時之住所、居所均非在本院轄區。而公訴意旨認被告係在
    桃園火車站三溫暖店門口拾得該手機，此經被告到庭坦承屬
    實，則被告犯罪行為地係在桃園，亦非本院所轄範圍，是被
    告起訴時之住所、居所及犯罪地均未在本院轄區，公訴人誤
    向本院提起公訴，於法未合，應諭知管轄錯誤之判決，並移
    送於有管轄權之臺灣士林地方法院。
據上論斷，應依刑事訴訟法第299條第1項前段、第301條第1項、
第304條，電信法第56條第1項、第60條，刑法第11條、第337條
、第349條第1項、第28條、第47條第1項、第41條第1項前段、第
42條第3項前段，刑法施行法第1條之1第1項、第2項前段，中華
民國九十六年罪犯減刑條例第2條第1項第3款、第7條、第9條，
判決如主文。
本案經檢察官江貞諭到庭執行職務。
中    華    民    國    97    年    3     月     20   日
                  臺灣臺北地方法院刑事第十四庭
                        審判長法  官  宋松璟
                              法  官  李家慧
                              法  官  陳琪媛
以上正本證明與原本無異。
如不服本判決，應於判決送達後10日內向本院提出上訴狀（應抄
附繕本）。告訴人或被害人如對於本判決不服者，應具備理由請
求檢察官上訴，其上訴期間之計算係以檢察官收受判決正本之日
期為準。
                              書記官  陳豪達
中    華    民    國    97    年    3     月     20   日
附錄法條：
電信法第56條
意圖為自己或第三人不法之利益，以有線、無線或其他電磁方式
，盜接或盜用他人電信設備通信者，處5年以下有期徒刑，得併
科新台幣150萬元以下罰金。
意圖供自己或第三人盜接或盜用他人電信設備通信，而製造、變
造或輸入電信器材者，處1年以上7年以下有期徒刑，得併科新台
幣3百萬元以下罰金。意圖供第三人盜接或盜用他人電信設備通
信，而販賣、轉讓、出租或出借電信器材者，亦同。
意圖供自己或第三人犯罪之用而持有前項之電信器材者，處3年
以下有期徒刑，得併科新台幣50萬元以下罰金。
第1項及第2項之未遂犯罰之。
中華民國刑法第337條
意圖為自己或第三人不法之所有，而侵占遺失物、漂流物或其他
離本人所持有之物者，處5百元以下罰金。
中華民國刑法第349條
收受贓物者，處3年以下有期徒刑、拘役或5百元以下罰金。
搬運、寄藏、故買贓物或為牙保者，處5年以下有期徒刑、拘役
或科或併科1千元以下罰金。
因贓物變得之財物，以贓物論。


司法院資訊處製作；財團法人民間司法改革基金會備份。
